臺灣高等法院臺中分院刑事判決　　　　　　　　九十一年度交上易字第一七三五號
　　上　訴　人　臺灣南投地方法院檢察署檢察官
　　上　訴　人
　　即　被　告　乙○○
右上訴人因過失致死案件，不服臺灣南投地方法院九十一年度交易字第三號中華民國
九十一年八月二十七日第一審判決（起訴案號：臺灣南投地方法院檢察署九十年度偵
字第四五二八號），提起上訴，本院判決如左：
    主      文
上訴駁回。
乙○○緩刑伍年。
    事實及理由
一、本案上訴人即被告乙○○對於其駕車超速、因閃避不及而肇事，致被害人死亡之
    過失致死犯行供認不諱，又查本案經本院審理結果，認第一審判決認事用法及量
    刑均無不當，應予維持，並引用第一審判決書記載之事實、證據及理由（如附件
    ）。檢察官上訴意旨謂「本件茲據告訴人具狀稱：被告肇事時並無煞車痕跡，撞
    到人竟毫不自覺，則被告之精神狀態即令人質疑，警方事後亦無及時對被告採驗
    尿液或血液以檢測被告有無施用毒品，司法正義究在保護被告或肇事人？原審以
    酒精測試儀列表機故障無法列印，亦查無被告吸食毒品或迷幻藥之證據，然檢驗
    結果在何處？原審又以被告素行尚稱良好，：：：然被告吸食毒品之行為全村皆
    知，肇事後更是不聞不問，開庭時更閃爍不詞，五次出庭，二次未到，毫無悔意
    ，被告罔顧法律及情理，原審之判決實難甘服，為此懇請提起上訴等語。」云云
    。然查被告堅決否認有吸用毒品或服用酒類，而本件被告於肇事後是否有酒後駕
    車一節，經南投縣警察局埔里分局函覆結果稱：：：：對於謝員（即被告）是否
    酒後駕車，經警員到場處理未發現，為進一步確認數據，於當日上午十時二十分
    ，將謝員帶回本所進行酒精值測試，測量值為零，顯示合格，因酒精測試儀列表
    機故障故無法列印等情，有承辦員警黃禎祥報告書一紙附於原審卷內可參（見原
    審卷第二十五頁），茲承辦員警係執行公務之警員，與被告間無何利害關係，彼
    當不致有偏頗被告之情形，則被告既經警進行酒精值側試結果為合格，難認被告
    有飲酒後駕車之情形，至該測試結果，雖因列表機故障無法列印，然此既經警將
    該無法列印之原因敘明在卷，仍堪採信。且被告於警訊時，亦否認有飲酒之情形
    ，況遍觀全卷資料，並無證據可資認定被告確有於肇事時飲酒之情形，難以告訴
    人因懷疑而認被告於肇事時有飲酒一節屬實。至告訴人質疑被告駕車時有無吸食
    毒品或迷幻藥云云，然被告於警訊時否認有用藥之情形，且遍查全案卷證，亦無
    被告於肇事當時有吸食毒品或迷幻藥之積極證據，無從以被告發生本件車禍事故
    ，即可推認被告肇事當時確有服用毒品或迷幻藥之情形。至檢察官雖於本院審理
    時，曾檢送南投縣警察局仁愛分局函暨被告於九十一年七月十二日因非法持有第
    一級毒品海洛因被查獲之刑事案件報告書、被告尿液經檢驗結果甲基安非他命及
    嗎啡均呈陽性結果之南投縣政府衛生局尿液檢驗單（見本院卷第三十至三十五頁
    ）等件經原審轉送本院參酌，然此部分之證據資料，固可顯示被告確有服用毒品
    之嫌疑，惟該行為距離本件案發後已逾七個月以上，無從以被告於案發七個月後
    ，被查獲有服用毒品之嫌疑，來推認被告於案發當時，亦有服用毒品之情形。再
    被告於本案之前，確無犯罪前科紀錄，有臺灣高等法院被告全國前案紀錄表在卷
    可參，原審以被告素行尚稱良好；復參酌被告超速行駛，疏未注意車前狀況，逆
    向撞擊路旁行人，致被害人死亡，視他人生命安全為無物，過失情節重大；肇事
    後未與被害人家屬達成和解，態度不佳等一切情狀，量處被告有期徒刑一年二月
    ，尚稱妥適。職是，檢察官上訴意旨指摘原判決上揭不當之處，並無理由。至被
    告上訴意旨謂原審量刑過重云云，惟以本件被告過失情節甚重，自應負本件過失
    致人於死之罪責，故其上訴亦無理由，應予駁回。再查被告前未曾受有期徒刑以
    上刑之宣告，其因一時失慮，偶罹刑典，事後已坦承犯行，且於本院審理時亦與
    被害人家屬達成民事調解，有臺灣南投地方法院調解筆錄一份附卷可參（見本院
    卷第六十六頁），足見已有悔改之意，經此刑之宣告後，應知警惕而無再犯之虞
    ，本院因認對被告所宣告之刑，以暫不執行為適當，爰予以宣告緩刑五年，用啟
    自新。
二、據上論斷，應依刑事訴訟法第三百七十三條、第三百六十八條、刑法第七十四條
    第一款，判決如主文。
本案經檢察官甲○○到庭執行職務。
中      華      民      國　    九十一     年    十一     月    十九　　日
                                臺灣高等法院臺中分院刑事第六庭
                                      審判長法　官　李  文  雄
  法  官　邱　顯　祥
                                            法　官  陳  秀  
右正本證明與原本無異。
不得上訴。
                                            書記官  黃  禎　祥
中      華      民      國　    九十一     年    十一     月    二十　　日
                                                                        Ｒ
臺灣南投地方法院刑事判決                            九十一年度交易字第三號
    公  訴  人  臺灣南投地方法院檢察署檢察官
    被      告  乙○○  男二十七歲（民國○○○年○月○○日生）
                        住南投縣埔里鎮○○路二一八號
                        身分證統一編號：Ｚ000000000號
右列被告因過失致死案件，經檢察官提起公訴（九十年度偵字第四五二八號），本院
判決如左：
    主  文
乙○○因過失致人於死，處有期徒刑壹年貳月。
    事  實
一、乙○○於民國九十年十一月十七日上午九時二十分許，駕駛車牌號碼ＭＯ─七七
    七三號自小客車，沿南投縣埔里鎮○○路由南往北行駛，行經福長路九十二號前
    ，原應注意(1)車輛行進中駕駛人應注意車前狀況，隨時採取必要安全措施；(2)行
    車速度應依標誌之規定；(3)汽車行駛於未劃標線之道路，應靠右行駛等規定，而
    依當時：天候晴、日間自然光線、路面乾燥無缺陷、直路無障礙、視距良好等情
    形，並無不能注意之情事；竟能注意而不注意，貿然於上開行車時速限制為六十
    公里、路面寬度為五‧八公尺之路段，以時速六十英哩（亦即時速九十六公里）
    之速度超速行駛，且疏未靠右行駛，復未注意車前狀況，因而撞及在對向路旁行
    走之巫永權，致巫永權受有多處肋骨骨折併血胸、肺撕裂傷、脾裂傷、
    右撓骨骨折、左尺撓骨骨折、左脛腓骨骨折、右肩胛骨骨折、臉部多處裂傷
    、骨盆骨折等傷害，經送醫不治死亡。乙○○於肇事後停留於現場，於犯罪未
    被有權偵查之公務員或機關發覺前，向到場處理南投縣警察局埔里分局史港派出
    所員警黃禎祥首認其肇事並接受裁判。
二、案經乙○○自首由南投縣警察局埔里分局報請、巫永權之妻丙○○訴請、及臺灣
    南投地方法院檢察署檢察官相驗後自動檢舉偵查起訴。
    理  由
一、訊據被告乙○○就其於右揭時、地發生交通事故，致巫永權傷重不治死亡之事實
    於偵審中供承不諱，復有南投縣警察局道路交通事故調查報告表乙紙及照片多張
    附卷足稽，另被害人巫永權因本件車禍心肺衰竭、出血性休克死亡，亦經臺灣南
    投地方法院檢察署檢察官督同檢驗員相驗屬實，製有相驗筆錄、相驗屍體證明書
    、驗斷書各乙紙在卷可憑。再者，本件肇事地點，行車時速限制為六十公里，路
    面寬度為五‧八公尺，事故後被告所駕ＭＯ─七七七三號自小客車，逆向駛入對
    向路旁，撞斷檳榔樹數株，車身卡在路旁雞舍圍籬與檳榔樹之間，有前述交通事
    故調查報告表及照片足稽，另參以被告於偵訊中自承：（當時車速時速多少？）
    時速六十英哩，約每小時八十公里等情（一英哩等於一‧六公里，被告自承時速
    六十英哩，換算為公里應係時速九十六公里，其自行換算為八十公里應屬舛誤，
    以上訊問內容見九十年度相字第六一三號卷宗第十六頁背面），堪認本件車禍之
    發生，係因被告行經前開路段，超速行駛，未注意靠右行駛，復未注意車前狀況
    所致。被告雖辯稱：伊只有撞到檳榔樹，並未撞到被害人，被害人係遭倒下之檳
    榔樹壓死，伊當時所以闖入對向路旁，係因為輪胎破掉云云（參九十一年二月五
    日本院訊問筆錄），嗣又改稱：伊係閃避對向來車，且路面又有坑洞云云（參本
    院九十一年三月十二日訊問筆錄）；惟查：(一)被害人因本件車禍，受有多處肋
    骨骨折併血胸、肺撕裂傷、脾裂傷、右撓骨骨折、左尺撓骨骨折、左脛腓
    骨骨折、右肩胛骨骨折、臉部多處裂傷、骨盆骨折等傷害，有財團法人埔
    里基督教醫院診斷證明書一紙可核，依其傷害集中之部位，堪認被害人確係正面
    遭受撞擊，而前開傷害，自不可能因倒塌之檳榔樹壓傷而引起；(二)被告辯稱輪胎
    破掉云云，然於路面，並未留下輪胎鋼圈（或鋁圈）與地面磨擦之刮地痕跡，被
    告另稱對向來車闖入其車道，然於路面，亦未發現剎停趨避之剎車痕或急速轉向
    之磨地痕，被告辯稱路面有坑洞，然依卷附照片觀之，肇事路面平整，並無任何
    缺陷，以上均有前述交通事故調查報告表及照片可核，所辯無非卸責之詞，不足
    採信。按(1)車輛行進中，駕駛人應注意車前狀況，隨時採取必要安全措施；(2)行
    車速度應依標誌之規定；(3)汽車行駛於未劃標線之道路，應靠右行駛，道路交通
    安全規則第九十四條第三項、第九十三條第一項前段、第九十五條第一項前段分
    別定有明文。被告參與道路動力交通，自應注意上開規定；而依當時天候晴、日
    間自然光線、路面乾燥無缺陷、直路無障礙、視距良好等情形（參前述道路交通
    事故調查報告表），並無不能注意之情形，詎其應注意、能注意，竟疏未注意，
    因而肇事，足見被告確有過失甚明。再依前述檢察官相驗時所見，被害人確因本
    件車禍致心肺衰竭、出血性休克死亡，足徵被告之過失行為與被害人之死亡間，
    具有相當因果關係。本件事證明確，被告犯行洵堪認定，應予依法論科。
二、被告因過失致人於死，核其所為，係犯刑法第二百七十六條第一項之普通過失致
    死罪。其於肇事後，於犯罪未經有偵查權之機關或公務員發覺前，向到場處理南
    投縣警察局埔里分局史港派出所員警黃禎祥首認肇事，有車禍案件報告表附卷可
    核，其對於未發覺之罪自首而接受裁判，應依刑法第六十二條前段規定減輕其刑
    。告訴人丙○○雖指稱被告有飲酒或吸食毒品駕駛之情，然經本院函查南投縣警
    察局埔里分局之結果，據覆稱：被告為警查獲時，未有飲酒之情，經進一步進行
    酒精值測試，其測量數值亦為零，惟因酒精測試儀列表機故障故無法列印等情，
    有承辦員警黃禎祥報告書附卷可核，此外，亦查無被告吸食毒品或迷幻藥之證據
    ，自無從依道路交通管理處罰條例第八十六條第一項之規定加重，附此敘明。爰
    審酌：(一)被告素行尚稱良好，有臺灣高等法院被告全國前案紀錄表、臺灣南投地
    方法院檢察署刑案資料查註紀錄表及前開判決書各一份可核；(二)本件被告超速行
    駛，疏未注意車前狀況，逆向撞擊路旁行人，致被害人死亡，視他人生命安全為
    無物，過失情節重大；(三)肇事後未與被害人家屬達成和解，態度不佳等一切情狀
    ，量處如主文所示之刑。
據上論斷，應依刑事訴訟法第二百九十九條第一項前段，刑法第二百七十六條第一項
、第六十二條前段，罰金罰鍰提高標準條例第一條前段，判決如主文。
本案經檢察官張崇哲到庭執行職務。
中      華      民      國      九十一      年      八    月    廿七    日
                                        臺灣南投地方法院刑事庭
                                            法  官    林 永 祥
右正本證明與原本無異。
如不服本判決，應於判決送達後十日內向本院提出上訴狀( 應附繕本 )。「切勿逕送
上級法院」。
                                            書記官
中      華      民      國      九十一      年      八    月    廿七    日
「告訴人或被害人對於判決如有不服具備理由請求檢察官上訴者，其上訴期間之計算
係以檢察官收受判決正本之日期為準」
附錄本案論罪科刑法條：
中華民國刑法第二百七十六條第一項：
 (過失致死罪)
因過失致人於死者，處二年以下有期徒刑、拘役或二千元以下罰金。
